臺灣高雄地方法院刑事判決
111年度訴字第368號
公  訴  人  臺灣屏東地方檢察署檢察官
被      告  丁竑誠


上列被告因毒品危害防制條例等案件，經臺灣屏東地方檢察署檢
察官提起公訴（110年度偵字第4176號），嗣臺灣屏東地方法院
判決管轄錯誤（111年度訴字第188號），移送本院審理，判決如
下：
    主  文
本件管轄錯誤，移送於臺灣橋頭地方法院。
    理  由
一、公訴意旨略以：被告丁竑誠明知大麻為毒品危害防制條例第
    2條第2項第2款所列管之第二級毒品，亦係行政院依懲治走
    私條例第2條第3項授權公告之「管制物品管制品項及管制方
    式」第1項第3款所列管之管制進出口物品，非經許可不得私
    自運輸入境中華民國境內，竟與真實姓名、年籍均不詳之人
    ，共同基於運輸第二級毒品大麻及私運管制物品進入中華民
    國境內之犯意聯絡，由被告於民國109年6月8日前某日，以
    新臺幣2萬元之代價，提供其母李郁汝所承租位於屏東縣○○
    市○○街000號8樓3室收件地址並代為收受含有第二級毒品大
    麻包裹，復由上開真實姓名、年籍不詳之人，以「CHEN YI 
    JUN」為收件人，自美國不詳處所將裝有大麻(毛重501公克)
    包裹1件，利用不知情之郵務業者以國際航空包裹郵寄方式
    ，將上開第二級毒品大麻運輸入境中華民國。嗣因財政部關
    務署臺北關於109年6月8日11時22分許執行郵件檢查時，發
    現該郵件內容物為第二級毒品大麻而扣押之，經通報法務部
    調查局航業調查處轉高雄調查站偵辦，而查悉上情。因認被
    告涉有毒品危害防制條例第4條第2項之運輸第二級毒品及懲
    治走私條例第2條第1項之私運管制物品進口罪嫌。
二、按案件由犯罪地或被告之住所、居所或所在地之法院管轄；
    無管轄權之案件，應諭知管轄錯誤之判決，並同時諭知移送
    於管轄法院，且得不經言詞辯論為之，刑事訴訟法第5條第1
     項、第304條、第307條分別定有明文。再定管轄權之有無
    ，以起訴時為準，又所謂起訴時，自以該案件繫屬於法院時
    為準。
三、經查：
(一)本案於111年3月12日經臺灣屏東地方檢察署檢察官提起公訴
    ，於111年3月22日繫屬臺灣屏東地方法院（下稱屏東地院）
    ，而被告之住所係在高雄市○○區○○街00號12樓之1，並無其
    他居所，除據起訴書記載明確外（見屏東地院院卷第9頁）
    ，並有被告之全戶戶籍資料（完整姓名）查詢結果在卷可稽
    （見屏東地院院卷第19、20頁），且被告於當時亦無任何在
    監所執行、在押或依法受有拘束之情形，此有臺灣高等法院
    在監在押全國紀錄表附卷為佐（見屏東地院院卷第13頁），
    是本案繫屬於屏東地院時，被告之住、居所、所在地均未在
    屏東地院管轄範圍內。又依起訴書犯罪事實之記載，上開裝
    有大麻(毛重501公克)之包裹1件，係自美國不詳處所以國際
    航空包裹郵寄方式寄出，雖原欲寄送至屏東縣○○市○○街000
    號8樓3室，惟在財政部關務署臺北關（松山分關）執行郵件
    檢查時即遭查獲，故上開包裹並未實際寄送至屏東地院轄區
    內之上開公裕街地址，且於查獲時，犯罪業已既遂而終了，
    堪以認定。雖法務部調查局航業調查處高雄調查站調查人員
    曾於109年6月11日持該包裹至上開公裕街地址欲進行投遞，
    以查明收貨人為何人，有職務報告1份在卷可參（見他字161
    2號卷第63頁至第63頁背面），惟調查人員前揭所為顯係本
    案犯罪既遂後，為調查本案犯罪關係人之查緝行為，並非運
    輸第二級毒品之行為，是上開包裹雖曾經調查人員將之帶至
    屏東地院轄區內，亦難認本案犯罪之行為地或結果地，係在
    屏東地院之管轄範圍內。是屏東地院認被告之住居所、犯罪
    地及所在地，於案件繫屬該院時，無一在其轄區，爰不經言
    詞辯論，逕為管轄錯誤之判決，判決意旨並載明將本件移送
    於被告住所地法院，並移送至本院之情，以上有屏東地院11
    1年度訴字第188號判決在卷可參。
(二)本案移送至本院後，被告現仍籍設高雄市○○區○○街00號12樓
    之1，且無在監執行等紀錄，有被告之個人戶籍資料查詢結
    果、臺灣高等法院被告前案紀錄表（見本院卷第17頁及前案
    資料卷）附卷可憑。又本院目前就高雄市之管轄區域為高雄
    市新興、前金、鹽埕、苓雅、旗津、鼓山、三民、前鎮、鳳
    山、小港、大寮、林園等行政區，並不包括高雄市左營區。
    是本案繫屬本院時，被告之住居所、犯罪地及所在地均不在
    本院轄內。綜上，爰不經言詞辯論，逕為管轄錯誤之判決，
    並將本件移送於被告住所地之管轄法院即臺灣橋頭地方法院
    。
四、本案前雖經屏東地院判決管轄錯誤並移送於本院，惟刑事案
    件並無相類於民事訴訟法第30條受移送法院須受移送裁判羈
    束之規定，復本院就本案無管轄權，自仍應由本院為管轄錯
    誤並移送管轄法院之判決。
據上論斷，應依刑事訴訟法第304條、第307條，判決如主文。　
中　　華　　民　　國　　111 　年　　6 　　月　　9　　日
                  刑事第十五庭審判長法　官  方錦源
                                    法  官  陳彥霖 
                                    法  官  都韻荃
以上正本證明與原本無異。
如不服本判決應於收受送達後20日內向本院提出上訴書狀，並應
敘述具體理由；如未敘述上訴理由者，應於上訴期間屆滿後20日
內向本院補提理由書（均須按他造當事人之人數附繕本）「切勿
逕送上級法院」。
中　　華　　民　　國　　111 　年　　6 　　月　　9　　日
                                    書記官  王芷鈴